ACORDAO-COMPLETO-2369458

ACÓRDÃO 8211/2019 ATA 32/2019 - SEGUNDA CÂMARA

VISTOS, relatados e discutidos estes autos, que tratam de atos de admissão oriundos do Instituto Federal de Educação, Ciência e Tecnologia de São Paulo - IFSP.
ACORDAM os ministros do Tribunal de Contas da União, reunidos em sessão da 2ª Câmara, ante as razões expostas pela relatora, e com fundamento nos arts. 71, inciso III, da Constituição Federal, 1º, inciso V, 39, inciso I, da Lei 8.443/1992, 259, inciso I, e 260, §1º, do Regimento Interno, em:
9.1. considerar legais os atos de admissão de Mônica Maria Biancolin, Natália Salan Marpica, Nelson Rodrigo Pedon, Rafael Fabrício de Oliveira, Renann Morais Sanches, Rita de Cássia Brum Della Libera Murari, Rita de Cássia Toloni Garcia de Souza de Carvalho e Silva, Robson Alexandre Félix de Barros, Rogério Oliveira de Paula e Ronaldo Rodrigues Chaves, dando-lhes registro.
9.2. dar ciência desta deliberação aos interessados e ao Instituto Federal de Educação, Ciência e Tecnologia de São Paulo.

Atos de admissão oriundos do Instituto Federal de Educação, Ciência e Tecnologia de São Paulo - IFSP.

Segunda Câmara

3. Interessados: Mônica Maria Biancolin (CPF XXX.703.188-XX), Natália Salan Marpica (CPF XXX.414.548-XX), Nelson Rodrigo Pedon (CPF XXX.194.518-XX), Rafael Fabrício de Oliveira (CPF XXX.455.138-XX), Renann Morais Sanches (CPF XXX.061.368-XX), Rita de Cássia Brum Della Libera Murari (CPF XXX.115.138-XX), Rita de Cássia Toloni Garcia de Souza de Carvalho e Silva (CPF XXX.216.128-XX), Robson Alexandre Félix de Barros (CPF XXX.172.108-XX), Rogério Oliveira de Paula (CPF XXX.499.721-XX) e Ronaldo Rodrigues Chaves (CPF XXX.134.538-XX).

13.1. Ministros presentes: Augusto Nardes (na Presidência), Aroldo Cedraz, Raimundo Carreiro e Ana Arraes (Relatora).
13.2. Ministros-Substitutos presentes: Marcos Bemquerer Costa e André Luís de Carvalho.

ANA ARRAES

A instrução da Secretaria de Fiscalização de Pessoal - Sefip (peça 19) , acompanhada por diretor (peça 20) , foi no seguinte sentido:
“INTRODUÇÃO
1.	Trata-se de atos de admissão de Monica Maria Biancolin, Natália Salan Marpica, Nelson Rodrigo Pedon, Rafael Fabricio de Oliveira, Renann Morais Sanches, Rita de Cassia Brum Della Libera Murari, Rita de Cassia Toloni Garcia de Souza de Carvalho E Silva, Robson Alexandre Felix de Barros, Rogério Oliveira de Paula e Ronaldo Rodrigues Chaves, servidores do Instituto Federal de Educação, Ciência e Tecnologia de São Paulo.
2.	Os atos foram submetidos, para fim de registro, à apreciação do Tribunal de Contas da União (TCU) , de acordo com o art. 71, inciso III, da Constituição Federal. O cadastramento e a disponibilização ao TCU ocorreram por intermédio do Sistema de Apreciação e Registro de Atos de Admissão e Concessões, na forma dos arts. 2º, caput e incisos I a VI, e 4º, caput, da Instrução Normativa - TCU 78/2018.
EXAME TÉCNICO
Procedimentos preliminares aplicados
3.	Os procedimentos para exame, apreciação e registro de atos de pessoal encontram-se estabelecidos na Instrução Normativa TCU 78/2018 e na Resolução TCU 206/2007. Essas normas dispõem, respectivamente, em seus arts. 4º, § 2º, e 3º, § 3º que os atos de pessoal disponibilizados por meio do Sistema de Apreciação e Registro de Atos de Admissão e Concessões devem ser submetidos a crítica preliminar automatizada do próprio sistema, com base em parâmetros predefinidos.
4.	Relativamente aos atos de admissão, as rotinas de crítica das informações cadastradas no Sistema de Apreciação e Registro de Atos de Admissão e Concessões foram elaboradas e validadas levando-se em conta as peculiaridades desses atos. Os itens de verificação do sistema compreendem prazos, fundamentos legais e ocorrências de acumulação, alcançando mais de sessenta aspectos da ficha de admissão, o que cobre a quase totalidade dos dados registrados. Cabe assinalar que se trata de verificação mais minuciosa do que aquela que é possível realizar por mãos humanas, proporcionando um nível de segurança ainda maior.
5.	Além da crítica automatizada, há verificação humana adicional no caso de haver alertas do sistema ou informações não formatadas, como esclarecimentos do gestor ou do controle interno.
6.	As críticas também consideram os registros do Sistema Integrado de Administração de Recursos Humanos (Siape) . O Siape disponibiliza informações atualizadas sobre as parcelas que integram a remuneração, diferentemente, portanto, do Sistema de Apreciação e Registro de Atos de Admissão e Concessões, que informa as parcelas no momento do registro do ato.
7.	Essa confrontação com o Siape provê uma visão atual e verdadeira da situação, o que permite descaracterizar irregularidades e inconsistências que, embora constantes do Sistema de Apreciação e Registro de Atos de Admissão e Concessões, já foram corrigidas.
8.	Preliminarmente, esta Secretaria opinou no sentido de considerar legais todos os atos de admissão em análise nos autos (peça 12) .
9.	Contudo, o Exmo. Membro do Ministério Público junto ao TCU, Procurador Júlio Marcelo de Oliveira, manifestou-se no sentido de realização de diligência prévia junto a Unidade Jurisdicionada para que fosse esclarecido o fato de não realização de prévia inspeção médica oficial (peça 13) .
10.	 A Exma. Ministra Ana Lúcia Arraes de Alencar, relatora dos autos, acolheu a proposta do Ministério Público junto ao TCU e determinou a realização da diligência proposta pelo Parquet de Contas (peça 14) .
11.	A Secretaria de Fiscalização de Pessoal procedeu a realização da diligência requerida (peça 15) e a Unidade Jurisdicionada encaminhou resposta às informações solicitadas (peça 17) , estando os autos prontos para a análise de mérito.
Exame das constatações
12.	O artigo 14 da Lei 8.112, de 11 de dezembro de 1990, determina o seguinte:
Art. 14.  A posse em cargo público dependerá de prévia inspeção médica oficial.
Parágrafo único.  Só poderá ser empossado aquele que for julgado apto física e mentalmente para o exercício do cargo.
13.	A inspeção médica é requisito mandatório do Regime Jurídico dos Servidores Públicos Federais e avaliará a capacidade física e mental do candidato para exercer as atividades no cargo público que irá ocupar. Além disso, avaliará o conjunto de exames médicos e laboratoriais indicados no edital do certame.
14.	A avaliação médica considerará eventuais riscos inerentes às respectivas atribuições do cargo e o prognóstico de enfermidades apresentadas pelo candidato e/ou diagnósticos de enfermidades apresentadas. Há, portanto, a avaliação de um conjunto de riscos inerentes ao ambiente de trabalho, os quais podem apontar doenças responsáveis por licenças prolongadas, readaptações e até mesmo aposentadorias precoces por invalidez.
15.	Desse modo, não há de se falar sobre a possibilidade de a Administração Pública Federal, a qualquer pretexto, admitir candidatos que podem estar inaptos para o exercício do cargo, ou, eventualmente, submeter-se a elevados riscos na admissão de candidatos que apresentem condições prévias à admissão e que, posteriormente, possam associa-las ao desempenho do cargo ocupado. 
16.	Em resposta a diligência encaminhada pela Sefip, a Unidade Jurisdicionada relata um conjunto amplo de dificuldades em contar com médicos peritos em seus quadros ou firmar acordos de cooperação para a realização das atividades (peça 17, itens 2 a 7) . Afirma, por fim, que apenas a partir de julho de 2015 conta com médico perito para a realização das obrigações legais (peça 17, item 8) .
17.	Apesar do relato do Instituto Federal de Educação, Ciência e Tecnologia de São Paulo (IFB/SP) sobre as dificuldades de admitir um amplo quadro de médicos para o Órgão, havia no quadro da UJ médico para a realização da inspeção médica (peça 17, item 6) . Além disso, a própria Lei 8.112/1990 estabelece um conjunto de possibilidades para que o gestor possa realizar a inspeção médica oficial, consoante o art. 230 do diploma legal:
Art. 230.  A assistência à saúde do servidor, ativo ou inativo, e de sua família compreende assistência médica, hospitalar, odontológica, psicológica e farmacêutica, terá como diretriz básica o implemento de ações preventivas voltadas para a promoção da saúde e será prestada pelo Sistema Único de Saúde – SUS, diretamente pelo órgão ou entidade ao qual estiver vinculado o servidor, ou mediante convênio ou contrato, ou ainda na forma de auxílio, mediante ressarcimento parcial do valor despendido pelo servidor, ativo ou inativo, e seus dependentes ou  pensionistas com planos ou seguros privados de assistência à saúde, na forma estabelecida em regulamento.  (Redação dada pela Lei nº 11.302 de 2006) 
§ 1º  Nas hipóteses previstas nesta Lei em que seja exigida perícia, avaliação ou inspeção médica, na ausência de médico ou junta médica oficial, para a sua realização o órgão ou entidade celebrará, preferencialmente, convênio com unidades de atendimento do sistema público de saúde, entidades sem fins lucrativos declaradas de utilidade pública, ou com o Instituto Nacional do Seguro Social - INSS.   (Incluído pela Lei nº 9.527, de 10.12.97) 
§ 2º  Na impossibilidade, devidamente justificada, da aplicação do disposto no parágrafo anterior, o órgão ou entidade promoverá a contratação da prestação de serviços por pessoa jurídica, que constituirá junta médica especificamente para esses fins, indicando os nomes e especialidades dos seus integrantes, com a comprovação de suas habilitações e de que não estejam respondendo a processo disciplinar junto à entidade fiscalizadora da profissão. (Incluído pela Lei nº 9.527, de 10.12.97) 
18.	Além do exposto, a jurisprudência do Superior Tribunal de Justiça também é firme no sentido da necessidade da inspeção médica prévia ao ingresso de candidatos no serviço público, conforme os arestos colacionados:
DIREITO ADMINISTRATIVO. EXAME MÉDICO PARA INGRESSO EM CARGO PÚBLICO.
O candidato a cargo público federal pode ser eliminado em exame médico admissional, ainda que a lei que discipline a carreira não confira caráter eliminatório ao referido exame. Isso porque a inspeção de saúde é exigência geral direcionada a todos os cargos públicos federais  (arts. 5º, VI, e 14 da Lei 8.112/1990) , daí a desnecessidade de constar expressamente na lei que disciplina a carreira da qual se pretende o ingresso. Ademais, a referida inspeção clínica não se confunde com o teste físico ou psicológico, os quais são exigências específicas para o desempenho de determinados cargos e, portanto, devem possuir previsão legal em lei específica. Precedente citado: REsp 944.160-DF, Quinta Turma, DJe 6/12/2010. AgRg no REsp 1.414.990-DF, Rel. Min. Humberto Martins, julgado em 3/4/2014.
ADMINISTRATIVO. PROCESSUAL CIVIL. CONCURSO PÚBLICO. DEPARTAMENTO NACIONAL DE INFRA-ESTRUTURA DE TRANSPORTES (DNIT) . VIOLAÇÃO DO ART. 535 DO CPC. NÃO OCORRÊNCIA. EXAME CLÍNICO. PREVISÃO LEGAL. LEI N. 8.112/90. PREVISÃO EXPRESSA NA LEI QUE DISCIPLINA A CARREIRA. DESNECESSIDADE.
1. O Tribunal a quo não infringiu o art. 535, II, e 458 do CPC, pois a prestação jurisdicional foi dada na medida da pretensão deduzida. 2. A exigência do exame clínico para ingresso em cargo público federal tem expressa previsão legal na Lei n. 8.112/90. Nos termos do artigo 14 do mencionado diploma legal, somente poderá ser empossado aquele que estiver apto física e mentalmente para o exercício do cargo, capacidade esta aferida por exame médico. 3. O exame médico é exigência geral, direcionada a todos os cargos públicos federais, daí a desnecessidade de constar expressamente na lei que disciplina a carreira - Lei n. 8.112/90. Difere do teste físico ou psicológico, que se constituem exigências específicas para o desempenho de determinados cargos e, portanto, devem possuir previsão legal em lei específica. Agravo regimental improvido. (AgRg no REsp 1414990/DF, Rel. Ministro HUMBERTO MARTINS, SEGUNDA TURMA, julgado em 03/04/2014, DJe 14/04/2014) 
MANDADO DE SEGURANÇA. ADMINISTRATIVO. CONSELHO DA JUSTIÇA FEDERAL. CONCURSO PÚBLICO. TÉCNICO JUDICIÁRIO. APROVAÇÃO. NOMEAÇÃO. JUNTA MÉDICA OFICIAL. LAUDO PELA INAPTIDÃO FÍSICA. POSSE RECUSADA PELA ADMINISTRAÇÃO. LEGALIDADE. AUSÊNCIA DE DIREITO LÍQUIDO E CERTO.
1. Hipótese em que o Impetrante, regularmente nomeado para o cargo de Técnico Judiciário, foi impedido de tomar posse por ter sido considerado inapto em avaliação médica realizada por junta médica oficial. Ausência de ilegalidade. Inteligência do arts. 5.º, inciso VI, e 14, parágrafo único, da Lei n.º 8.112/90. Precedentes. 2. A controvérsia instalada com a apresentação de parecer médico particular em sentido contrário à conclusão da junta oficial não é suscetível de ser deslindada em sede mandamental, em que a prova deve ser pré-constituída, com demonstração inequívoca do direito líquido e certo invocado. 3. Ordem denegada. (MS 9.331/DF, Rel. Ministra LAURITA VAZ, CORTE ESPECIAL, julgado em 19/12/2006, DJ 02/04/2007, p. 206) 
19.	Desse modo, devido ao não cumprimento de comando legal, resta maculada a admissão da interessada Rita de Cassia Brum Della Libera Murari.
20.	Por intermédio das análises realizadas por esta Unidade Técnica nos atos de admissão de Monica Maria Biancolin, Natália Salan Marpica, Nelson Rodrigo Pedon, Rafael Fabricio de Oliveira, Renann Morais Sanches, Rita de Cassia Toloni Garcia de Souza de Carvalho E Silva, Robson Alexandre Felix de Barros, Rogério Oliveira de Paula e Ronaldo Rodrigues Chaves, não se constatou qualquer irregularidade que obste a chancela pela legalidade.
PROPOSTA DE ENCAMINHAMENTO
21.	Ante o exposto, com fundamento nos arts. 71, inciso III, da Constituição Federal, 1o, inciso V, e 39, incisos I e II, da Lei 8.443/1992 e 260, § 1º e 5º, do Regimento Interno do Tribunal de Contas da União, bem como art. 7º, § 4º da IN 78/2018, propõe-se:
	a) considerar LEGAL e conceder o registro do ato de Monica Maria Biancolin (CPF: XXX.703.188-XX) , Natália Salan Marpica (CPF: XXX.414.548-XX) , Nelson Rodrigo Pedon (CPF: XXX.194.518-XX) , Rafael Fabricio de Oliveira (CPF: XXX.455.138-XX) , Renann Morais Sanches (CPF: XXX.061.368-XX) , Rita de Cassia Brum Della Libera Murari (CPF: XXX.115.138-XX) , Rita de Cassia Toloni Garcia de Souza de Carvalho E Silva (CPF: XXX.216.128-XX) , Robson Alexandre Felix de Barros (CPF: XXX.172.108-XX) , Rogério Oliveira de Paula (CPF: XXX.499.721-XX) e Ronaldo Rodrigues Chaves (CPF: XXX.134.538-XX) .
b) considerar ILEGAL e recusar registro ao ato de admissão de Rita de Cassia Brum Della Libera Murari (CPF: XXX.115.138-XX) do quadro de pessoal Instituto Federal de Educação, Ciência e Tecnologia de São Paulo, com base nos arts. 71, inciso III, da Constituição Federal, 1º, inciso V, e 39, inciso II, da Lei 8.443/1992 e 260, § 1º, do Regimento Interno do Tribunal de Contas da União (TCU) ;
	c) dispensar a devolução dos valores indevidamente recebidos de boa-fé até a data da ciência pelo Instituto Federal de Educação, Ciência e Tecnologia de São Paulo do acórdão que vier a ser proferido, com base no Enunciado 106 da Súmula da Jurisprudência do TCU;
	d) com fulcro no art. 262, caput, do Regimento Interno deste Tribunal, determinar ao Instituto Federal de Educação, Ciência e Tecnologia de São Paulo que:
	d.1) faça cessar todo e qualquer pagamento relativo ao ato impugnado, no prazo máximo de 15 (quinze) dias, contados da ciência da decisão deste Tribunal, sob pena de ressarcimento das quantias pagas após essa data pelo responsável;
	d.2) no prazo de trinta dias, contados da ciência da decisão, envie a este Tribunal documentos comprobatórios de que o interessado cujo ato foi impugnado está ciente do julgamento deste Tribunal.”
2.	O parecer do Ministério Público junto ao TCU - MPTCU (peça 21) divergiu em parte da proposta da Sefip, nos seguintes termos:
	“Trata-se de processo consolidado com dez atos de admissão de servidores do Instituto Federal de Educação, Ciência e Tecnologia de São Paulo – IFSP.
	A Secretaria de Fiscalização de Pessoal manifesta-se pela legalidade de nove atos e pela ilegalidade da admissão de Rita de Cássia Brum Della Libera Murari, em síntese, tendo em vista que a inspeção de saúde da interessada não foi realizada por junta médica oficial, conforme informação do controle interno:
Ressalva: homologação publicada em 03/07/2014, validade do concurso até 03/07/2016; Não há avaliação por junta médica oficial, mas meramente avaliação mediante Atestado de Saúde Ocupacional (ASO) feita por médico particular, o que infringe o parágrafo único do art. 14 da lei 8.112/90.
	A situação acima foi objeto de diligência ao IFSP, por proposta pelo Ministério Público de Contas, com o objetivo de esclarecer os motivos que levaram a unidade a promover a avaliação de saúde da servidora por médico particular.
	Por intermédio do Ofício 30/2017, o Pró-Reitor de Desenvolvimento Institucional do IFSP prestou diversos esclarecimentos, demonstrando cronologicamente as dificuldades enfrentadas pela unidade de origem, especialmente quanto à falta de profissionais em seus quadros para a realização de perícias, problema que foi solucionado em 2015, com o acordo firmado com a unidade do Subsistema Integrado de Atenção à Saúde do Servidor – SIASS/SP:
7. Diante do exposto, explanação que já foi utilizada em resposta anterior, informamos que nossa Diretoria e o Dirigente máximo deste Instituto, procurou firmar um Acordo de Cooperação Técnica em abril de 2014 entre nossa Entidade e a Unidade SIASS/SP, porém as negociações foram interrompidas devido à mudança de gestão, e em outubro de 2014 foram retomadas. A vinculação da UORG à Unidade SIASS ocorreu oficialmente em maio de 2015, iniciando a utilização do sistema em meados de julho, quando nos foi liberada a senha para acesso. Essa parceria, dentre outras ações, nos auxiliou a realizar inspeção médica oficial para os novos servidores que já estão ocorrendo desde outubro de 2015.
8. Na continuidade dos esforços para atendimento ao que se pede, informamos ainda que em 27/04/2015, conforme publicação no Diário Oficial da União, pag. 16 Seção 2, o médico Bernardo Fontes Garcia, foi redistribuído da UFABC para o IFSP Campus São Paulo, e em 30/07/2015 foi designado, pela Portaria IFSP nº 2622 de 30/07/2015, como médico perito oficial singular, atuando na Diretoria de Desenvolvimento e Gestão de Pessoas.
		No caso concreto, nota-se que a avaliação de saúde da interessada coincide com o período em que o IFSP encontrava-se com falta de médicos em seu quadro de pessoal, situação agravada pela grande extensão geográfica da Instituição de Ensino Superior (37 campi e 12 unidades avançadas) . Desse modo, afigura-se justificada a avaliação médica da servidora Rita de Cássia Brum Della Libera Murari realizada por outros profissionais e não por junta oficial.
	A diligência formulada pelo Ministério Público de Contas tinha por objetivo verificar as dificuldades enfrentadas pela origem e propor eventuais medidas regularizadoras nas atividades de avaliação de saúde dos concursados. Contudo, de acordo com as informações trazidas pela unidade jurisdicionada a situação já foi devidamente equacionada.
	Por fim, como a falha observada decorreu exclusivamente da atuação da Administração, não se pode imputar à interessada a impugnação do seu ato de admissão, conforme a proposta formulada pela unidade técnica.
	Nesse sentido, é oportuno o magistério de Celso Antônio Bandeira de Mello, ao apreciar a questão relativa à estabilidade dos atos administrativos:
13. Anote-se, derradeiramente que, mesmo se não existisse a presunção de legitimidade dos atos administrativos, o administrado não teria de arcar com consequências patrimoniais gravosas resultantes de falhas administrativas, salvo se fosse seu dever assumir – mais que uma atividade neutra, carente de predicação sobre a lisura dos comportamentos administrativos – uma posição de suspicácia rotineira quanto à legitimidade das condutas da Administração. Em suma, a menos que existisse um insólito princípio da presunção de ilegalidade dos atos administrativos, descaberia agravar o administrado em nome de defeitos irrogáveis à contraparte pública.
Assim é meridianamente claro que o sujeito que se vincula em certas relações afiançado por atos do Poder Público não pode ser prejudicado por defeitos que acaso venham a irrogar ao comportamento governamental, por increpar-se-lhe a adoção de solução jurídica até então tida como juridicamente correta e ao depois havida como inválida.
O administrado que com base em decisão administrativa compõe com a Administração um liame de conteúdo válido, através do órgão hábil a travá-lo, nada tem a ver com o procedimento interior administrativo, que sucede fora de sua interveniência. É um estranho em relação a ele, e salvo o caso de má-fé, obviamente, não pode sofrer detrimentos causados por eventuais falhas administrativas para as quais não concorreu, com as quais não aquiesceu e nem podia, de direito, concorrer ou aquiescer. (in Grandes Temas do Direito Administrativo, 1ª Edição, 2ª Tiragem, Malheiros Editores, p. 176) .
	Com essas considerações, e tendo em vista a ocorrência de falha escusável no ato de Rita de Cássia Brum Della Libera Murari, o Ministério Público de Contas manifesta-se pela legalidade dos dez atos de admissão constantes do presente processo.”
É o relatório.

não há.

Procurador Júlio Marcelo de Oliveira.

ATOS DE ADMISSÃO. FALTA DE PRÉVIA INSPEÇÃO MÉDICA OFICIAL PARA A POSSE. CULPA DA ADMINISTRAÇÃO. AUSÊNCIA DE MÁ-FÉ. EXCEPCIONALIDADE. LEGALIDADE DOS ATOS.

ATOS DE ADMISSÃO (ADS)

Secretaria de Fiscalização de Pessoal (Sefip).

Estão em exame os atos de admissão de Mônica Maria Biancolin, Natália Salan Marpica, Nelson Rodrigo Pedon, Rafael Fabrício de Oliveira, Renann Morais Sanches, Rita de Cássia Brum Della Libera Murari, Rita de Cássia Toloni Garcia de Souza de Carvalho e Silva, Robson Alexandre Félix de Barros, Rogério Oliveira de Paula e Ronaldo Rodrigues Chaves, servidores do Instituto Federal de Educação, Ciência e Tecnologia de São Paulo - IFSP.
2.	Preliminarmente, a Secretaria de Fiscalização de Pessoal - Sefip opinou por considerar legais tais atos e conceder-lhes o registro.
3.	 O Ministério Público junto ao TCU - MPTCU se manifestou no sentido de diligenciar à unidade jurisdicionada para que fosse esclarecido o fato de não ter sido realizada prévia inspeção médica oficial para admissão de Rita de Cássia Brum Della Libera Murari.
4.	Por meio de despacho à peça 14, acolhi a proposta do Parquet e determinei a realização de diligências.
5.	Após análise dos documentos, a Sefip considerou que não foi cumprido o comando do artigo 14 da Lei 8.112/1990, que exige a prévia inspeção médica oficial para a posse em cargo público, no caso da admissão de Rita de Cássia Murari, e propôs considerar o ato ilegal; quanto aos demais atos, a proposta foi pela legalidade.
4. 	O MPTCU dissentiu da proposta em relação ao ato da ex-servidora, por considerar se tratar de falha escusável, causada por culpa exclusivamente da administração.
5.	Endosso a manifestação da Procuradoria, cujos fundamentos adoto como razões de decidir. 
6.	Ao tomar posse Rita de Cássia no cargo público, a correspondente inspeção de saúde foi realizada mediante Atestado de Saúde Ocupacional (ASO) feita por médico particular, contrariando as disposições previstas na legislação, que exigem que a avaliação seja realizada por junta médica oficial. 
7.	Segundo análise empreendida pela unidade técnica, “não há de se falar sobre a possibilidade de a Administração Pública Federal, a qualquer pretexto, admitir candidatos que podem estar inaptos para o exercício do cargo, ou, eventualmente, submeter-se a elevados riscos na admissão de candidatos que apresentem condições prévias à admissão e que, posteriormente, possam associá-las ao desempenho do cargo ocupado”.
8.	Tecnicamente, não merece reparo esse entendimento.
9.	Todavia, entendo que, no caso concreto, estão presentes peculiaridades que tornam o ato singular, e sob esse aspecto, pois, deve ser examinado.
10.	Observo que a interessada teve o ato de admissão homologado em 03/07/2014.
11. 	Segundo informações prestadas por intermédio do Ofício 30/2017, o pró-reitor de Desenvolvimento Institucional do IFSP demonstrou as dificuldades enfrentadas pela unidade, especialmente quanto à falta de profissionais em seus quadros para a realização de perícias. Segundo o gestor, o problema só foi solucionado em 2015, com o acordo firmado com a unidade do Subsistema Integrado de Atenção à Saúde do Servidor - SIASS/SP.
12.	Diante desse quadro, considerando que a avaliação de saúde da interessada coincide com o período em que o IFSP se encontrava com falta de médicos em seu quadro de pessoal, cujo problema só foi resolvido posteriormente, endosso a conclusão do MPTCU de que a falha observada decorreu, exclusivamente, da atuação da administração, não se podendo imputar à interessada a impugnação do seu ato de admissão.
13. 	Ademais, inexistem evidências nestes autos que indiquem má-fé nas ações da interessada ou sua contribuição para a ocorrência.
	Ante o exposto, acompanho o parecer da Procuradoria pela legalidade de todos os atos e VOTO por que o Tribunal adote a minuta de acórdão que submeto à consideração deste Colegiado.
TCU, Sala das Sessões Ministro Luciano Brandão Alves de Souza, em 10 de setembro de 2019.
ANA ARRAES 
Relatora